臺灣基隆地方法院交通事件裁定　　　　100年度交聲字第425號
移送機關即
原處分機關　交通部公路總局臺北區監理所基隆監理站
聲明異議人
即受處分人　王正凱
上列受處分人因違反道路交通管理處罰條例案件，對於交通部公
路總局臺北區監理所基隆監理站中華民國100 年6 月15日所為之
處分（原處分案號：基監字第裁42-Z00000000號），聲明異議，
本院裁定如下：
    主  文
異議駁回。
    理  由
一、原處分意旨略以：異議人即受處分人王正凱（下稱異議人）
    駕駛KT-698號營業貨櫃曳引車（下稱系爭車輛），於民國10
    0 年5 月18日上午6 時45分許，行經國道三號南下159 公里
    處，因有「汽車裝載貨物行經設有地磅處所一公里內路段未
    依標誌指示過磅者」之違規行為，經內政部警政署國道公路
    警察局第七警察隊大甲分隊（下稱舉發單位）依違反道路交
    通管理處罰條例第29條之2 第4 項之規定，於100 年5 月18
    日製發舉發違反道路交通管理事件通知單（公警局交字第Z0
    0000000 號）當場舉發，異議人不服舉發，於應到案日期（
    100 年6 月2 日）前之100 年5 月19日向交通部公路總局北
    區監理所基隆監理站（下稱原處分機關）提起申訴，原處分
    機關函請舉發單位調查結果，仍認異議人有前開違規行為，
    乃於100 年6 月15日，依道路交通管理處罰條例第29條之2
    第4 項、違反道路交通管理事件統一裁罰基準及處理細則第
    41條、第43條、第44及第67條規定，以基監字第裁42-Z0000
    0000號裁決書，裁處異議人罰鍰新臺幣（下同）10,000元等
    語。
二、聲明異議意旨略以：異議人駕駛系爭車輛於100 年5 月17日
    從基隆港領櫃（櫃號：WHLU0000000/ 封條：96A824743）時
    ，即已在基隆港第三貨櫃中心過磅，磅重17,350公斤並未超
    載，異議人在經過大甲收費站遭執勤員警攔停時，曾告知執
    勤員警該貨櫃係國際標準貨櫃並非散裝貨物，且貼有海關封
    條，不可能有超載之情形，而異議人當時亦隨同執勤員警再
    次過磅，證明確實未超載；又單只40呎貨櫃、20呎貨櫃不得
    超過42噸，20呎雙貨櫃不得超過35噸，行駛於高速公路時，
    20呎雙貨櫃需過磅，況95% 貨櫃司機均知道單一櫃並無過磅
    ，故異議人駕駛系爭車輛行經高速公路，依法律規定無需過
    磅，即無所謂逃磅；又異議人當時攜有貨物證明及進口報單
    ，然其並不知執勤員警欲要何種文件，故未提出，為此聲明
    異議云云。
三、按汽車裝載貨物行經設有地磅處所，應依標誌、標線、號誌
    指示，或交通勤務警察或依法令執行交通稽查任務人員之指
    揮停車過磅，道路交通安全規則第77條第9 款定有明文。又
    汽車裝載貨物行經設有地磅處所一公里內路段，未依標誌、
    標線、號誌指示或不服從交通勤務警察或依法令執行交通稽
    查任務人員之指揮過磅者，處汽車駕駛人新臺幣10,000元罰
    鍰，並得強制其過磅，道路交通管理處罰條例第29條之2 第
    4 項亦有明文。
四、經查：
  (一)異議人駕駛系爭車輛，於100 年5 月18日上午6 時45分許，
    行經國道三號南下159 公里處，因「汽車裝載貨物行經設有
    地磅處所一公里內路段未依標誌指示過磅」之違規行為，經
    舉發機關員警當場掣單予以舉發，並將案件移由原處分機關
    裁處，異議人不服舉發，於100 年5 月19日向原處分機關提
    出申訴，但原處分機關請舉發單位調查結果，仍認事證明確
    ，而於100 年6 月15日，依道路交通管理處條例例第29條之
    2 第4 項、道路交通管理事件統一裁罰基準及處理細則第41
    條、第43條、第44及第67條規定，以基監字第裁42-Z000000
    00號裁決書，裁處異議人罰鍰10,000元等事情，有內政部警
    政署國道公路警察局公警局交字第Z00000000 號舉發違反道
    路交通管理事件通知單（見本院卷第9 頁）、交通部公路總
    局臺北區監理所基隆監理站基監字第裁42-Z00000000號違反
    道路交通管理事件裁決書暨送達證書影本（見本院卷第7-8
    頁）、內政部警政署國道公路警察局第七警察隊100年6月3
    日公警七交字第1000770620號函影本（見本院卷第10頁）各
    1份存卷可憑。
  (二)又異議人於前揭時、地，駕駛系爭車輛載運貨物，行經地磅
    站未依規定過磅之事實，為異議人坦承在卷，且證人即本件
    舉發異議人違規之員警蕭江山到庭具結證稱：我於100 年5
    月18日上午6 點至10點執行取締超載及未依標示、標線指示
    進入地磅站過磅之衝磅車輛勤務，因見異議人駕駛系爭車輛
    行駛於ETC 車道，並未進入地磅站過磅，即於國道三號南下
    159 公里處攔停異議人車輛，並向異議人要求進口報單及貨
    物證明，然異議人現場並未提出相關資料以證明該貨物來源
    及已經海關過磅合格，且異議人雖於遭攔停時曾將貨櫃封條
    剪下欲證明並未超載，然該貨櫃並非全封式，有可能從貨櫃
    未封閉處加裝貨物，且異議人擅將貨櫃封條剪下，讓我懷疑
    異議人車輛並非經海關放行，所以才要求異議人再次過磅，
    過磅結果顯示異議人所駕系爭車輛並未超載，故依法舉發異
    議人未依標示、標線進入地磅站過磅，且我於開單舉發異議
    人未依規定過磅前，曾一再詢問異議人有無貨物證明或海關
    證明，以證明貨物來源，然異議人當時表示並無任何證明等
    語明確（見本院卷第21- 22頁），並庭呈採證照片6 張，是
    異議人有汽車裝載貨物行經有地磅處所一公里內路段未依標
    誌指示過磅之違規事實明確。
  (三)再查道路交通管理處罰條例第29條之2 第4 項規定之立法目
    的，在於「裝載貨物之汽車行經設有地磅處一公里內路段」
    時，對不聽從指揮過磅或消極拒絕過磅之載重車輛，授與警
    察機關得予以裁罰並強制其過磅之權限。本件異議人既駕駛
    汽車裝載貨物行經設有地磅處所一公里內路段，依法本即有
    依標誌指示過磅之義務，此過磅檢查義務與所載貨物是否超
    載無涉，亦無區分一般車輛或已經海關查驗車輛而有異同。
    故本件執勤警員本於其維護交通秩序與安全之職責，對異議
    人駕車載運貨物卻未依標誌指示過磅，自得予以舉發裁罰，
    已有明確之法源依據，實無庸置疑。異議人猶辯稱所駕系爭
    車輛所裝載之貨櫃為國際標準貨櫃，業經過磅並有海關封條
    且未有超載現象，依法律規定無需過磅云云，應係出於異議
    人對法律規定之誤解，自無足採取。
五、綜上所述，本件異議人確有於前揭時、地駕駛系爭車輛裝載
    貨物行經設有地磅處所一公里內路段，未依標誌指示過磅之
    違規行為，原處分機關因而依道路交通管理處罰條例第29條
    之2 第4 項之規定，裁處異議人罰鍰10,000元，核無不當。
    從而，本件聲明異議為無理由，應予駁回。
六、據上論斷，應依道路交通案件處理辦法第19條，裁定如主文
    。
中    華    民    國  100     年     7    月     29   日
                  交通法庭法  官  劉桂金
以上正本證明與原本無異。
對於本件裁定如有不服，應於收受送達後5日內，向本院提出抗
告書狀，敘述抗告之理由，抗告於臺灣高等法院。
中    華    民    國   100    年    7     月    29    日
                          書記官  許元又